臺灣臺中地方法院刑事判決
111年度訴緝字第64號
公  訴  人  臺灣臺中地方檢察署檢察官
被      告  陳昱廷




上列被告因詐欺案件，經檢察官提起公訴（110年度偵字第7141
號），被告於本院準備程序中就被訴事實為有罪之陳述，且聽取
當事人之意見，本院合議庭裁定由受命法官獨任行簡式審判程序
，判決如下：
    主  文
甲○○犯三人以上共同犯詐欺取財罪，累犯，處有期徒刑壹年伍月
。未扣案之犯罪所得新臺幣壹仟元均沒收，於全部或一部不能沒
收或不宜執行沒收時，追徵其價額。
    犯罪事實
一、甲○○（涉犯參與犯罪組織部分，另經臺灣新北地方法院111
    年度訴緝字第7號判決有罪在案）於民國109年9、10月間之
    某日，接受曾鴻凱（涉犯參與犯罪組織部分，業經本院另案
    審理；另涉犯本件詐欺部分，業經本院110年度訴字第939號
    判決有罪在案）邀約而參與曾鴻凱所屬由姓名年籍不詳之綽
    號「小恩」、「叔叔」或其他成員，共同所組成三人以上，
    具有持續性、牟利性之有結構性詐欺犯罪組織（下稱本案詐
    欺集團），協助曾鴻凱收取詐欺贓款時之把風工作，且該詐
    欺集團成員綽號「小恩」提供IPHONE7手機1支予曾鴻凱供本
    案詐欺聯繫之用。俟後，曾鴻凱、甲○○與綽號「小恩」及所
    屬本案詐欺集團其他成員，共同意圖為自己不法之所有，基
    於三人以上共同犯詐欺取財之犯意聯絡，由該詐欺集團不詳
    姓名年籍之其他成員於109年10月16日11時19分許，撥打電
    話給丙○○，並向丙○○佯稱你兒子將伊價值新臺幣（下同）3
    百萬元、重量3公斤之毒品拿給他人，那個人跑掉了，要拿
    錢出來處理云云，致使丙○○誤信為真而陷於錯誤，乃依該詐
    欺集團成員指示，先到銀行提領現金160萬元放入紙袋內，
    再以綠色垃圾袋包覆之，便攜帶至該詐欺集團成員所指定位
    於臺中市北區健行路人行道上之變電箱中間夾層置放後，即
    離開上址現場；另該詐欺集團綽號「小恩」即撥打曾鴻凱所
    持用上開手機，指示曾鴻凱速趕至臺中市之上址地點取款，
    曾鴻凱、甲○○2人乃從桃園搭車趕往臺中市，由甲○○在上址
    附近把風，另由曾鴻凱前至上址地點，將放置在變電箱中間
    夾層之紙袋（內裝現款160萬元）取走，曾鴻凱從中取得收
    款總額百分之3之金額作為其報酬，甲○○則分得1000元，其
    餘詐欺贓款由曾鴻凱攜帶至不詳處所藏放，再由該詐欺集團
    上手成員前往收取朋分。
二、案經丙○○訴請臺中市政府警察局第二分局報告臺灣臺中地方
    檢察署（下稱臺中地檢署）檢察官追加起訴。
    理  由
一、程序部分：
　㈠被告甲○○（下稱被告）與共犯曾鴻凱共同為前揭詐欺犯行，
    臺中地檢署檢察官先就共犯曾鴻凱提起公訴（110年度偵字
    第7141、9661、10441號），並經本院受理以110年度訴字第
    939號審理中；其後，檢察官以被告與共犯曾鴻凱合於刑事
    訴訟法第7條第2款規定，數人共犯一罪之相牽連案件，就被
    告所為前揭詐欺犯行，向本院追加起訴，於程序上，尚無不
    合。
　㈡本案被告所犯為死刑、無期徒刑、最輕本刑3年以上有期徒刑
    或高等法院管轄第一審案件以外之加重詐欺罪，被告於準備
    程序中就被訴事實為有罪之陳述，經本院告知簡式審判程序
    之旨，並聽取當事人之意見後，本院合議庭認無不得或不宜
    改依簡式審判程序進行之情形，爰依刑事訴訟法第273條之1
    第1項規定，裁定改由受命法官獨任進行簡式審判程序，依
    同法第273條之2規定，簡式審判程序之證據調查，不受刑事
    訴訟法第159條第1項規定有關傳聞證據證據能力限制之規定
    。又本案以下所引之各項非供述證據，均無非法取得之情形
    ，均得作為認定事實之證據。
二、本院之判斷：
    上揭犯罪事實，業據被告於本院審理中坦承不諱（見本院訴
    緝64號卷第21、30-31頁），並有證人即告訴人丙○○於警詢
    及偵訊中證述：伊於上揭時、地，遭受詐欺集團成員詐騙，
    提領上開款項後，並放置上址地點，嗣後遭該詐欺集團取走
    等語綦詳（見臺中地檢署110年度偵字第7141號卷[下稱7141
    偵卷]第57-63、183-185頁）；此外，復有員警職務報告書
    （見7141號偵卷第37頁）、證人丙○○報案資料：⑴存摺封面
    、內頁影本、⑵詐騙諮詢專線紀錄表（見7141號偵卷第65-69
    頁），及監視器畫面翻拍照片、甲○○之MBW-8213號車輛車籍
    詳細資料報表（見7141號偵卷第73-119頁）等件可佐，足認
    被告前揭自白核與事實相符，堪以採信。本案事證明確，被
    告所為上揭加重詐欺犯行，堪以認定，應依法論科。
三、論罪科刑：
  ㈠按刑法第339條之4第1項第2款之立法理由，為多人共同行使
    詐術手段，易使被害人陷於錯誤，其主觀惡性較單一個人行
    使詐術為重，有加重處罰之必要，爰仿照刑法第222條第1項
    第1款之立法例，將「三人以上共同犯之」列為第2款之加重
    處罰事由，本款所謂「三人以上共同犯之」，不限於實施共
    同正犯，尚包含同謀共同正犯（詳見刑法第339條之4第1項
    第2款立法理由）。經查，本案詐欺集團其他成員對被害人
    丙○○進行詐騙，使丙○○因而受騙，將上開款項放置在上址地
    點，另該詐欺集團成員指派曾鴻凱夥同被告前往上址地點收
    取該詐欺贓款，得款後朋分牟利，足認被告與共犯曾鴻凱及
    本案詐欺集團成員共同為上開詐欺犯行，彼等間有犯意聯絡
    及行為分擔，且詐欺人數亦達3人以上甚明。
  ㈡核被告前揭所為，係犯刑法第339條之4第1項第2款之加重詐
    欺罪。
  ㈢被告與共犯曾鴻凱及本案詐欺集團其他成員間，共同為前揭
    詐欺犯行，彼等有犯意聯絡及行為分擔，應論以共同正犯。
  ㈣被告前於105年間，曾犯詐欺案件，經法院判處應執行有期徒
    刑4年6月確定，其經入監執行後，甫於108年5月6日假釋出
    監，並付保護管束至109年5月6日止，其未被撤銷假釋，所
    餘刑期以已執行論，此有臺灣高等法院被告前案紀錄表可查
    ，其於上開徒刑執行完畢後，五年內故意再犯本案有期徒刑
    以上之罪名，為累犯，且衡以被告所犯本案與前開案件均同
    一罪質、犯罪類型之詐欺罪，足見被告未因前案徒刑執行而
    知所警惕、潔身自愛，顯見被告對於前揭刑罰之反應力薄弱
    ，且有特別惡性，應依刑法第47條第1項規定加重其刑，此
    符合司法院大法官釋字第775號解釋意旨。
  ㈤爰審酌被告前犯有上開犯罪之前科紀錄，有前揭紀錄表可考
    ，其素行非佳，竟貪圖不法利益，再度以身試法，擔任收取
    詐欺贓款之把風角色，侵害上開被害人之財產法益，應予相
    當非難；復衡量被告犯罪動機、目的及手段，並斟酌被害人
    財產損害狀況，及其自述教育智識程度、家庭經濟生活狀況
    （本院訴緝64號卷第32頁），暨考量犯後坦承犯行，但尚未
    與被害人達成和解或賠償損害等一切情狀，量處如主文所示
    刑。
四、沒收部分：
  ㈠被告參與本件詐欺犯行，分得1000元之報酬，業據被告於本
    院坦承在卷（本院訴緝64號卷第31頁），依上，被告犯罪所
    得為1000元，未扣案，亦未實際返還予上開被害人，依刑法
    第38條之1第1項前段規定，均沒收，於全部或一部不能沒收
    或不宜執行沒收時，依同法條第3項規定，追徵其價額。
  ㈡除被告取得上開犯罪所得外之其餘詐欺贓款，已由共犯曾鴻
    凱交付本案詐欺集團上手成員，已非屬被告所有，亦非在其
    實際掌控中，不具所有權及事實上處分權，本院自不予沒收
    ，併予敘明。
據上論斷，應依刑事訴訟法第273條之1第1項、第299條第1項前
段，判決如主文。
案經檢察官林俊杰提起公訴，檢察官乙○○到庭執行職務。
中　　華　　民　　國　　111　　年　 4　　月　　28　　日
                  刑事第一庭    法　官　張德寬
以上正本證明與原本無異。
如不服本判決應於收受送達後20日內向本院提出上訴書狀，並應
敘述具體理由；其未敘述上訴之理由者，應於上訴期間屆滿後20
日內向本院補提理由書（均須按他造當事人之人數附繕本）「切
勿逕送上級法院」。
告訴人或被害人如不服判決，應備理由具狀向檢察官請求上訴，
上訴期間之計算，以檢察官收受判決正本之日起算。
                                書記官　黃麗靜
中　　華　　民　　國　　111 　年　　4 　　月　　29　　日
附錄本案論罪科刑法條全文：
中華民國刑法第339條之4第1項
犯第339 條詐欺罪而有下列情形之一者，處1 年以上7 年以下有
期徒刑，得併科1 百萬元以下罰金：
一、冒用政府機關或公務員名義犯之。
二、三人以上共同犯之。
三、以廣播電視、電子通訊、網際網路或其他媒體等傳播工具，
    對公眾散布而犯之。
前項之未遂犯罰之。